【裁判字號】    89,交聲,52
【裁判日期】    900302
【裁判案由】    違反道路交通管理處罰條例聲明異議
【裁判全文】
臺灣苗栗地方法院交通事件事裁定                    八十九年度交聲字第五二號
    移送機關  交通部公路局新竹區監理所苗栗監理站
    受處分人
    即異議人  源松通運股份有限公司
    代 表 人  葉蕊
    代 理 人  乙○○
右列受處分人因違反道路交通管理處罰條例事件，對於交通部公路局新竹區監理所苗
栗監站民國八十九年十月六日苗稽車字第五四─Ｚ00000000號之裁決，聲明
異議，本院裁定如左：
    主  文
原處分撤銷。
源松通運股份有限公司免罰。
    理  由
一、原處分機關係以受處分人即異議人源松通運股份有限公司（以下簡稱源松公司）
    所有車號ＨＯ─六一七號營業貨運車於民國八十九年八月二十一日零晨四時八分
    許，在國道第一高速公路北上二一八公里地磅處，為內政部警政署國道公路警察
    局第三警察隊警員高安祥君舉發「載運Ｐ．Ｖ．Ｄ粉末，經過磅總重四十．三噸
    ，核重三十五噸，超載五．三噸」，經受處分人到站陳述不服舉發，原處分機關
    並於八十九年十月六日，依據道路交通管理處罰條例第二十九條第一項第一款及
    違反道路交通管理事件統一裁罰標準及處理細則第四十一條第四項規定，逕行裁
    決受處分人應繳罰鍰新台幣九千元。
二、按道路交通管理處罰條例解釋輯要之說明有關第二十九條貨車裝載未逾核定之總
    重量百分之十者，依據交通部六十五年二月六日路台四四五四三號函示，得以免
    罰。
三、經查，受處分人源松公司固經警舉發其所有車號ＨＯ─六一七號營業貨運車於民
    國八十九年八月二十一日零晨四時八分許，在國道第一高速公路北上二一八公里
    地磅處，測得「載運Ｐ．Ｖ．Ｄ粉末，經過磅總重四十．三噸，核重三十五噸，
    超載五．三噸」，惟堅決否認有何違反前揭道路交通管理處罰條例第二十九條第
    一項第一款汽車所有人裝載貨物超過核定總重量之情事，辯稱：伊公司所載運係
    甲○○○○化學股份有限公司（以下簡稱中美和公司）ＰＴＡ石化原料，該公司
    規模龐大，且係績優廠商，對於物料之裝卸及承載重量均嚴格控管，本案車號Ｈ
    Ｏ─六一七號營業貨運車所載運之原料，在中美和公司出廠之發貨單上載明總重
    為三七．九八噸，而到達目的地即受貨人華隆股份有限公司頭份廠（以下簡稱華
    隆公司），過磅結果，總重仍係三七．九八噸，均在交通部函示貨車裝載未逾核
    定之總重量百分之十者即三八．五噸，得以免罰之範圍內等語。經查：
（一）異議人源松公司於八十九年八月二十一日零晨四時八分許，以其所有車號ＨＯ
      ─六一七貨車載運託運人中美和公司ＰＴＡ石化原料欲往華隆公司頭份廠交貨
      ，行經國道國道第一高速公路北上二一八公里地磅處，雖經測得載運Ｐ．Ｖ．
      Ｄ粉末，經過磅總重四十．三噸，惟據證人即託運人中美和公司業務課運輸助
      理洪士文到庭結證稱：源松公司係伊公司載運ＰＴＡ之承運廠商，八十九年八
      月二十一日發貨單上確實有伊公司過磅員之簽名，載重量確實為三七．九八噸
      ，伊公司之地磅均經過認證，並定時維護，經檢驗合格（參見本院九十年一月
      三十日訊問筆錄）；核與證人即受貨人華隆公司處長黃超民到庭證述：源松公
      司替中美各公司載運ＰＴＡ至伊公司，下貨前需過磅秤重，八十九年八月二十
      一日伊公司確實出具車輛過磅記錄，其上載明載重量為三七．九八噸，伊公司
      之地磅均有維護（參見同日筆錄）等語相符，並有其等提出經本院核對原本無
      訛影印附卷之華隆公司、中美和公司地秤檢定合格證書各一紙影本在卷可憑及
    中美和公司發貨單、華隆公司頭份廠車過磅記錄單各一紙在卷可憑，異議人所
      辯自可採信。
（二）實務現仍依據交通部六十五年二月六日路台四四五四三號函示，對於道路交通
      管理處罰條例解釋輯要之說明有關第二十九條貨車裝載未逾核定之總重量百分
      之十者，得以免罰一情，亦經本院向交通部公路局新竹區監理所苗栗監理站函
      調該站於九十年二月五日以九０竹監苗字第００八七四號函覆苗栗縣汽車貨運
      商業同業公會有關取締貨車超載、誤差值容許範圍函文一份及道路交通管理處
      罰條例解釋輯要有關該條例第二十九條處罰說明一紙在卷可稽，及國道公路警
      察局於九十年二月十二日以（九０）公局交字第０三０一四號函覆：交通部路
      政司六十五年四月一日臺字第四四九一五號函示貨運汽車或平板拖車所載之貨
      物，不論為整體物或零星者，如其超載未達總重量百分之十，均應免予處罰之
      函文一份在卷可參，從而，依實務作法，本案異議人即受處分人源松通運股份
      有限公司載運貨物，過磅結果，總重既係三七．九八噸，均在交通部函示貨車
      裝載未逾核定之總重量百分之十者，即三八．五噸，得以免罰之範圍內，則原
      處分機關僅依其在國道第一高速公路北上二一八公里地磅處，測得載運之物，
      經過磅總重四十．三噸，即依據道路交通管理處罰條例第二十九條第一項第一
      款及違反道路交通管理事件統一裁罰標準及處理細則第四十一條第四項規定，
      逕行裁決受處分人應繳罰鍰新台幣九千元，尚有未洽，原處分應予撤銷，並為
      免罰之諭知。
據上論斷，應依道路交通案件處理辦法第二十條，裁定如主文。
中      華      民      國    九十      年      三      月      二      日
                        臺灣苗栗地方法院交通法庭
                                        法  官  黃  賢  婷
右正本證明與原本無異。
如不服本裁定，應於裁定送達後五日內向本院提出抗告狀。
                                        書記官  李  學  詩
中      華      民      國    九十      年      三      月      二      日


司法院資訊處製作；財團法人民間司法改革基金會備份。
